臺灣高等法院臺中分院刑事判決
110年度上訴字第878號

上  訴  人  
即  被  告  李春成



選任辯護人  林尚瑜律師（法扶律師）
上列上訴人因妨害自由等案件，不服臺灣臺中地方法院108年度
訴字第1108號中華民國110年1月29日第一審判決（起訴案號：臺
灣臺中地方檢察署107年度偵緝字第1249號、108年度偵字第6210
號），提起上訴，本院判決如下：
    主  文
原判決撤銷。
李春成共同犯私行拘禁致重傷罪，處有期徒刑參年壹月。
    事  實
一、黃嵩程（所涉犯行另由臺灣臺中地方檢察署通緝）為處理其
    與王佐維之債務糾紛，乃邀約李春成（原名沈志文）、周則
    澧、蘇煒強（2人所涉犯嫌，另案審理中）、姓名年籍不詳
    綽號阿安、小胖及其他姓名年籍不詳之成年男子謀劃共同強
    押王佐維以催討債務。黃嵩程先於民國102年11月間，要求
    蘇煒強、周則澧租用犯案所需車輛，由蘇煒強與李春成向不
    知情之何智偉所經營上濠汽車有限公司承租車牌號碼000-00
    00號自用小客車及車牌號碼0000-00號自用小客車、周則澧
    則另租用車牌號碼000-0000號自用小客車，蘇煒強、周則澧
    並事先與黃嵩程至臺中市西區五權七街63巷附近王佐維習慣
    停車位置勘查。周則澧另先備妥球棒1支、BB槍2支、電擊棒
    1支，並於102年11月14日凌晨4、5時，通知李春成、蘇煒強
    、阿安等人到場，並交付上開所準備之球棒1支、BB槍2支、
    電擊棒1支給李春成、蘇煒強、阿安、小胖等人。李春成與
    黃嵩程、蘇煒強、周則澧、阿安、小胖及其他姓名年籍不詳
    之成年男子即基於私行拘禁之犯意聯絡，由蘇煒強駕駛車牌
    號碼0000-00號自用小客車搭載李春成、阿安、小胖，另由
    不詳姓名之男子駕駛車牌號碼000-0000號自用小客車搭載姓
    名年籍不詳男子至臺中市西區五權七街63巷附近等候王佐維
    出現，周則澧則獨自駕駛車牌號碼000-0000號自用小客車在
    臺中市西區五權七街上等待接應。嗣於同日上午7時許，王
    佐維駕駛車牌號碼000-0000號自用小客車搭載其女友陳鈺婷
    返回並停妥車輛時，蘇煒強即駕駛車牌號碼0000-00號自用
    小客車靠近王佐維所駕駛車輛左側，並與李春成、阿安、小
    胖等人則分持預先準備之BB槍、球棒、電擊棒等物下車共同
    欲將王佐維壓制上車帶往他處，王佐維見狀逃跑，李春成、
    蘇煒強、阿安、小胖則在後追捕王佐維，姓名年籍不詳男子
    亦駕駛車牌號碼000-0000號自用小客車在臺中市西區五權七
    街63巷附近俟機協助。此際李春成、蘇煒強、阿安、小胖等
    人主觀雖無欲於上開追捕過程中造成王佐維受有重傷害之結
    果，且主觀上未預見上開追捕過程會造成王佐維受有重傷害
    之結果，惟其等於追圍王佐維之過程中，均在現場參與，在
    客觀情形下，均能預見多人分持BB槍、球棒、電擊棒等物進
    行追捕，如遇王佐維抗拒而發生追打，可能因現場混亂而導
    致BB槍擊中他人頭臉部位中脆弱之眼睛，造成一目或雙目視
    能毀敗或嚴重減損之重傷害結果，適王佐維於欲攀越牆垣逃
    避李春成等人追捕之際轉頭查看狀況，其中1人以其手持之B
    B槍朝王佐維射擊而欲制止其逃跑，竟射中王佐維之右眼，
    致其跌倒在地，李春成等人再分持電擊棒及拳頭毆打並以腳
    踹王佐維，強令其就範。再由小胖、阿安將王佐維押上車牌
    號碼0000-00號自用小客車，分別由不詳之人駕駛車牌號碼0
    00-0000號、3301-TY號車輛搭載王佐維與其餘之人前往址設
    彰化縣○○鎮○○路00號之紅樓汽車旅館，周則澧亦駕駛車牌號
    碼000-0000號自用小客車前往該處並承租房間，共同將王佐
    維拘禁在上開汽車旅館120號房間內。同日中午12時許，李
    春成、周則澧、蘇煒強、阿安等人唯恐王佐維之親友循線得
    悉王佐維行蹤，乃共同駕車將王佐維改押至嘉義某汽車旅館
    ，並將王佐維拘禁於該汽車旅館不詳房號之房間內。嗣周則
    澧離開該處後，李春成、蘇煒強、阿安等人於同日晚上11時
    許後，將王佐維帶至嘉義某處山區釋放，王佐維始回復行動
    自由。嗣王佐維假冒其胞弟王祐禎之名義就醫，經診斷受有
    右眼鞏膜出血、眼球破裂、右眼眶骨折瘀青、右耳後方瘀青
    、四肢多處擦傷及瘀青、下唇擦傷等傷害，其右眼亦因遭受
    BB槍射擊致視網膜嚴重受損而受有視力無法恢復之重傷害。
二、案經臺中市政府警察局刑事警察大隊移送臺灣臺中地方檢察
    署檢察官偵查起訴。
    理  由
壹、證據能力之說明：
    本件認定事實所引用之卷內所有卷證資料（包含人證、物證
    、書證），並無證據證明係公務員違背法定程序所取得，與
    本案事實亦有自然之關連性，檢察官、上訴人即被告李春成
    （以下稱被告）及辯護人於準備程序迄至本案言詞辯論終結
    ，均不爭執該等卷證之證據能力或曾提出關於證據能力之聲
    明異議，且卷內之傳聞書證，亦無刑事訴訟法第159條之4之
    顯有不可信之情況或其他不得作為證據之情形，本院認引為
    證據為適當，是依刑事訴訟法第159條之4、之5 等規定，下
    述認定事實所引用之證據方法均有證據能力。
貳、認定犯罪事實所憑之證據及理由：
一、訊據被告固坦承於102年11月14日上午7時許，在臺中市西區
    五權七街63巷與周則澧、蘇煒強、阿安、小胖等人將王佐維
    強押上車並載往彰化縣鹿港鎮紅樓汽車旅館及嘉義某汽車旅
    館拘禁等情，但否認有何私行拘禁致重傷之犯行，辯稱：當
    時係徒手下車參與追捕王佐維，並未持空氣槍，亦未對王佐
    維為傷害行為等語。
二、經查：
  ㈠被告與黃嵩程、蘇煒強、周則澧、阿安、小胖等人共謀強押
    王佐維催討債務，而於102年11月14日上午7時許，在臺中市
    西區五權七街63巷，分持BB槍、球棒、電擊棒等物追捕王佐
    維，其中一人並以BB槍射中王佐維之右眼，嗣將王佐維分別
    拘禁在彰化縣○○鎮○○路00號紅樓汽車旅館120號房及嘉義某
    汽車旅館房間內，直到同日晚上11時許，才將王佐維帶至嘉
    義某處山區釋放，王佐維經診斷受有右眼鞏膜出血、眼球破
    裂、右眼眶骨折瘀青、右耳後方瘀青、四肢多處擦傷及瘀青
    、下唇擦傷等傷害，右眼並因遭受BB槍射擊致視網膜嚴重受
    損而受有視力無法恢復之傷害等情，業經被告於偵查、原審
    及本院審理時均坦認不諱（見107年度偵緝字第1249號卷第1
    93至201頁，原審卷①第154頁，本院卷第84頁、第140頁），
    並經證人王佐維於偵訊及另案審理時證述、證人陳鈺婷於警
    詢、偵訊及另案審理時證述、證人何智偉於警詢時證述、證
    人黃慶軒、廖勇勝於警詢及偵訊時證述明確（見107年度偵
    緝字第1249號卷第93至94頁、第221至223頁、第295至305頁
    ，105年度訴字第400號卷②第38至46頁，102年度他字第7041
    號卷第10至14頁、第19至21頁、第46頁至第50頁，103年度
    偵字第22785號卷第21頁至第29頁、第201至205頁，107年度
    上訴字第958號卷①第133至137頁），並核與證人即共同被告
    蘇煒強於偵訊及另案審理時具結證述之情節大致相符（見10
    7年度偵緝字第1249卷第297至第301頁，104年度偵緝字第14
    68號卷第96至98頁，105年度訴字第400號卷①第157至167頁
    ），復有臺中市政府警察局刑事警察大隊偵一隊102年11月2
    9日偵查報告、陳鈺婷提供網路轉帳紀錄之翻拍照片、微信
    通訊軟體對話內容翻拍照片、經濟部102年5月21日經授中字
    第10233522930號函暨上濠汽車有限公司變更登記表、車牌
    號碼0000-00號自用小客車行車執照、小客車長期租賃契約
    、經濟部102年2月25日經授中字第10233200990號函暨錦城
    汽車有限公司變更登記表、車牌號碼000-0000號自用小客車
    行車執照、臺中市政府警察局指揮中心受理110報察紀錄單
    、車牌號碼0000-00號自用小客車、車牌號碼000-0000號自
    用小客車、車牌號碼000-0000號自用小客車之車輛詳細資料
    報表、鹿港「紅樓汽車旅館」抄錄之車號、102年11月14日
    汽車旅館入住紀錄表、車牌號碼000-0000號自用小客車之車
    輛詳細資料報表、內政部警政署國人入出境資料（黃嵩程之
    入出境資料）、車牌號碼0000-00號自用小客車之車輛詳細
    資料報表、車牌號碼0000-00號自用小車、車牌號碼000-000
    0號自用小客車及車牌號碼000-0000號自用小客車之行進方
    向地圖、彰化基督教醫院提供王佑禎（王佐維以王佑禎名義
    就診）之病歷資料（含急診護理記錄、出院摘要、住○○○○○○
    ○○○○○○○○○○○○○○○○○○○○○○○○○○○000○0○0○○0○0○○○○○○○○○○○○○
    ○○○○○○○○○○○區○號電話撥打門號0000000000號行動電話之通
    聯紀錄、彰化基督教醫療財團法人彰化基督教醫院107年12
    月3日107彰基病資字第1071200003號函在卷可稽（見102年
    度他字第7041號卷第2至9頁、第15頁、第26至27頁、第29至
    32頁、第35至45頁、第51至56頁、第72至74頁、第76至78頁
    、第120至151頁、第156頁，103年度偵字第22785號卷第13
    至14頁，107年度偵緝字第1249號卷第137至138頁、第143至
    191頁、第239至241頁、第281頁）。
  ㈡對於追捕王佐維之共犯分持何種兇器、又係何人持BB槍擊中
    王佐維右眼一事，被告於偵查中供稱：當時是綽號「趴噗」
    的蘇煒強持空氣動力手槍（BB槍）在後大聲斥喝：「再跑就
    開槍了！」，並立即持槍朝王佐維連續射擊等語（見107年
    度偵緝字第1249號卷第115至117頁、第195頁）；原審審理
    時陳稱：案發現場我只記得我跟蘇煒強同車，我是坐左後座
    ，從車牌號碼0000-00號自用小客車左後座下車之人是我，
    從右後座下車之人為小胖，從右前座下車者為阿安，副駕駛
    座不是蘇煒強，當時作案工具是由周則澧準備，是我拿去車
    上的等語（見原審卷②第38至39頁）。惟證人蘇煒強於偵訊
    時具結證稱：印象中應該只有李春成拿著一把空氣槍，當時
    王佐維因為邊跑邊回頭查看被李春成開槍射擊到右眼球疼痛
    難耐，以致跌倒在地，之後我們分持電擊棒及拳頭歐打並以
    腳踹王佐維等語（見107年度偵緝字第1249卷第297至301頁
    ）；另案審理中證稱：我是開車牌號0000-00號自用小客車
    到王佐維停車的地點等候，駕駛人是我，從102年11月14日
    凌晨一直等到早上，在那邊等的時候，都是跟李春成、阿安
    、「大胖」4人同車（註：蘇煒強前開所稱「大胖」，與小
    胖係同一人，詳見本院卷第101頁所附之本院109年度上更一
    字第246號判決書），後來看到王佐維出現我們就下車了，
    戴頭套穿黑色上衣的好像是大胖，從副駕駛座下來的是阿安
    ，從後座另一邊下車的李春成。我手拿球棒、李春成拿BB槍
    、阿安拿電擊棒、大胖也拿球棒，這些工具我聽李春成說是
    周則澧交給他的等語（見105年度訴字第400號卷①第163至16
    4頁）。觀諸被告及蘇煒強上開所述，其2人雖就當時究係由
    何人持BB槍開槍擊中王佐維之右眼及被告當時在車牌號碼00
    00-00號自小客車內所乘坐之位置，所述或有不一，惟依其2
    人上開所述及配合卷附之路口監視器畫面對照以觀，姑不論
    本案究係由被告或蘇煒強持BB槍開槍擊中王佐維右眼，然可
    得確認者為被告於案發前確已知悉預先準備BB槍、球棒、電
    擊棒等作案工具，又當時自車牌號碼0000-00號自用小客車
    下車圍捕追逐王佐維之人確有被告及蘇煒強、阿安、小胖等
    4人，且其中2人確實持BB槍下車圍捕追逐王佐維，並由其中
    1人開槍擊中王佐維之右眼無誤。
　㈢王佐維於案發後冒用其胞弟王祐禎名義於102年11月15日凌晨
    2時52分至佑民醫院就醫接受頭部斷層掃描，發現其右眼球
    玻璃體內有1小球狀異物，且因眼睛受傷非常嚴重，但該院
    於該時段並無眼科醫師會診，因而將之轉診至彰化基督教醫
    院，經彰化基督教醫院醫師進行電腦斷層掃描確認王佐維右
    眼為異物所致眼球穿刺傷（眼球破裂併眼內異物），而於其
    後開刀取出眼球異物之手術過程中，發現1顆BB彈位於王佐
    維眼球玻璃體內，造成嚴重視網膜剝離與玻璃體出血、角膜
    破裂、撞傷性白內障，再經診斷王佐維視網膜受損嚴重，視
    力無法恢復，向家屬解釋並考量術後照護後，家屬決定採取
    對王佐維進行眼球刨除手術並植入義眼，其後於同日上午9
    時15分許，自王佐維右眼球玻璃體內取出1顆疑似BB彈之異
    物，並再植入假眼球，嗣王佐維於102年11月16日晚上11時
    許自動出院等情，有佑民醫院病歷、彰化基督教醫院病歷、
    佑民醫院106年10月23日（106）佑院務病字第1061000007號
    函、彰化基督教醫院106年10月26日一○六彰基醫事字第1061
    000073號函在卷可查（見105年度訴字第400號卷第30至68頁
    、第253至254頁、第257頁）。故王佐維確實於本案上開過
    程，因遭被告及蘇煒強、阿安、小胖其中1人所持BB槍射擊
    擊中其右眼球，引發嚴重之視網膜剝離、玻璃體出血、角膜
    破裂，經醫師診斷其視力無法恢復，並進行眼球刨除手術及
    植入義眼，而受有一目視能毀敗之重傷害結果，足以認定。
　㈣按加重結果犯依刑法第17條之規定，以行為人能預見其結果
    之發生為其要件。所謂能預見，乃指客觀情形而言，與行為
    人主觀上有無預見之情形不同。若主觀上有預見，而結果之
    發生又不違背其本意時，則屬故意範圍。在法律上判斷行為
    人對加重結果之發生應否負加重之刑責，既非行為人主觀上
    有無預見之問題，自不限於行為人當時自己之視野，而應以
    事後第三人客觀立場，觀察行為前後客觀存在之一般情形（
    如傷害行為造成之傷勢及被害人之行為、身體狀況、他人之
    行為、當時環境及其他事故等外在條件），基於法律規範保
    障法益，課以行為人加重刑責之宗旨，綜合判斷之。申言之
    ，私行拘禁、傷害等行為對加重結果（死亡或重傷）造成之
    危險，如在具體個案上，基於自然科學之基礎，依一般生活
    經驗法則，其危險已達相當之程度，且與個別外在條件具有
    結合之必然性，客觀上已足以造成加重結果之發生，在刑法
    評價上有課以加重刑責之必要性，以充分保護人之身體、健
    康及生命法益。即私行拘禁、傷害行為與該外在條件，事後
    以客觀立場一體觀察，對於加重結果之發生已具有相當性及
    必然性，而非偶發事故，須加以刑事處罰，始能落實法益之
    保障，則該加重結果之發生，客觀上自非無預見可能性（最
    高法院102年度台上字第2029號判決意旨參照）。又共犯中
    之一人所引起之加重結果，其他共犯應否同負加重結果之全
    部刑責，端視其就此加重結果之發生，於客觀情形能否預見
    ，而非以各共犯之間，主觀上對於加重結果之發生，有無犯
    意之聯絡為斷。查證人王佐維於另案審理中證稱：我當時要
    回家，下車時前後各有1輛車包夾，我看到一群人下車衝過
    來，且對方有蒙面，我因為會怕就開始跑，跑的時候想要翻
    牆，那些人不知是拿改造手槍還是什麼物品射擊，射中我眼
    睛，對方也有毆打我，我印象中前面的車上下來4個人，往
    回跑時才發現巷子另一頭也有人，我當下要翻牆而踩上1輛
    車並抓住牆，回頭看對方是否離我很近就被射中眼睛，我被
    射到眼睛時嚇到，之後就有人把我抓下來，我確定對方有拿
    槍，但不知道是什麼槍，且我身體也有被射中，對方沒有主
    動打我，但我在掙脫時，對方可能有為了制服我而打我等語
    （見105年度訴字第400號卷①第145頁、第148頁至149頁、第
    151至152頁）；證人陳鈺婷於警詢中證稱：102年11月14日
    ，王佐維駕駛車牌號碼000-0000號車輛載我返家停車之際，
    車牌號碼0000-00號車輛疾駛靠近，車上衝下4人分持手槍、
    鋁棒攻擊王佐維，其中1人有戴頭套，王佐維見狀拔腿往後
    跑，該4人在後追打，其中1人持槍射擊，打中王佐維眼睛後
    ，王佐維倒地並被痛毆，我有上前哀求對方不要再打，之後
    有1部車從另一個方向開過來，王佐維後來被押上車牌號碼0
    000-00號車輛載走等語（見102年度他字第7041號卷第10頁
    背面）。準此，被告與蘇煒強、阿安、小胖駕車上前靠近王
    佐維所駕駛車輛，4人即分持球棒、BB槍、電擊棒下車欲迫
    使王佐維就範而強押上車，王佐維見狀於逃跑過程中，被告
    與蘇煒強、阿安、小胖仍自後方追趕。再參以卷附監視器畫
    面擷取圖片（見102年度他字第7041號卷第93至97頁、第108
    至111頁），被告與蘇煒強、阿安、小胖於追趕過程中，均
    有揮舞其等手中所持物品或持槍朝向王佐維之方向，此舉顯
    係為將王佐維押制上車之過程中，因遇抗拒，而欲使王佐維
    就範以遂行其等目的之手段。再以王佐維受有前述重傷害結
    果之過程，乃係因其原欲翻越牆垣逃避追捕過程中回頭查看
    狀況，遭被告與蘇煒強、阿安及小胖其中1人持槍射擊所致
    ，雖查無被告與蘇煒強等人主觀上有所預見，甚至發生重傷
    害結果亦在所不惜或不違背其等本意之積極證據，然被告與
    蘇煒強等人欲將王佐維押制上車時，分持球棒、BB槍、電擊
    棒等物品下車追逐，主觀上對於其等持上開物品足以抑制王
    佐維之自由意志，且若王佐維抗拒，可持該等物品加以攻擊
    ，藉以排除抗拒之情均有認識。被告於另案亦證稱：「（問
    ：當時帶這些工具即球棒、電擊棒、BB槍過去是要做什麼？
    ）要叫他還錢」、「（問：有需要的時候是不是要拿出來使
    用？）正常的討債都是這樣」、「如果他要跑，一定是拿工
    具出來把人押住」（見本院107年度上訴字第958號卷②第67
    頁背面）。再以當時客觀狀況觀之，多人在混亂中持BB槍追
    擊王佐維，並進而於追逐之行進過程中朝王佐維射擊，極有
    可能擊中王佐維眼睛之脆弱部位，此為一般人客觀上所能預
    見，而被告為成年人，依事發當時情形，並無不能預見之事
    由，是其就此在客觀上自應有所預見。詎
　　仍於追捕王佐維時，因其抗拒逃跑，而蘇煒強等人分持球棒
    、電擊棒及BB槍自後追擊，王佐維之右眼球因遭其等1人持B
    B槍擊中，受有上開一目視能毀敗之重傷害結果，被告自應
    就上開加重結果負責，其辯稱無須就王佐維重傷害結果負責
    等語，並無可採。
參、論罪之說明：　　
    核被告所為，係犯刑法第302條第2項之私行拘禁致重傷罪。
    被告所實施之傷害行為，係為迫使王佐維就範以遂行私行拘
    禁之手段，不另論以刑法第277條第2項之傷害致重傷罪；其
    與黃嵩程、蘇煒強、周則澧、阿安、小胖等人就本案犯行有
    犯意聯絡及行為分擔，應論以共同正犯。
肆、撤銷改判及科刑之審酌：　　
一、原審認被告犯行事證明確，而予論罪科刑，固非無見。然被
    告被訴與黃嵩程等人共同以脅迫方式，使陳鈺婷為匯交人民
    幣11萬元無義務之事，尚屬不能證明（詳後述），原判決認
    被告此部分另犯刑法第304條之強制罪，且與前開私行拘禁
    致重傷罪，有想像競合犯之裁判上一罪關係，而從一重處斷
    ，容有可議。
二、被告上訴意旨略以：被告係受人之託協助催討債務，絕無共
    同犯私行拘禁致重傷罪之犯意，亦無持BB槍於現場追捕王佐
    維之情形，混亂之中方發生王佐維右眼遭擊傷之意外。又王
    佐維右眼重傷害之傷勢如在遭受射擊之瞬間即已發生，則此
    時被告與其他共犯仍在追逐王佐維之持續狀態中，尚未順利
    壓制王佐維，亦即其等妨害自由猶未成功，而僅是眾人追捕
    過程中之意外，縱使被告事先有協助將球棒、BB槍等放置在
    犯案用自小客車內，仍難認定其與其他共犯間有傷害之犯意
    聯絡，似應論以過失致重傷害罪等語。經查：被告與蘇煒強
    等人共同謀畫分持球棒、BB槍等工具強押王佐維索討債務，
    若遇抵抗，則以前述工具壓制王佐維，業據本院綜合相關證
    據資料認定如上，則以BB槍作為遂行私行拘禁之手段，並未
    逾越被告與蘇煒強等人之犯意聯絡。又觀諸蘇煒強已駕駛車
    牌號碼0000-00號自用小客車靠近王佐維所駕駛車輛左側，
    並與被告、阿安、小胖等人分持BB槍、球棒、電擊棒等物下
    車共同欲將王佐維壓制上車，王佐維見狀隨即逃跑，被告、
    蘇煒強等人自後追趕等情，顯見被告與蘇煒強等人業已著手
    為妨害自由犯行，嗣後並以BB槍射擊王佐維，順利將之壓制
    後帶往旅館拘禁達數小時之久而既遂，顯見王佐維右眼重傷
    害之傷勢亦與被告之私行拘禁行為間具有因果關係。上訴意
    旨徒以王佐維係在遭被告與蘇煒強等人追捕過程中遭擊中右
    眼，且當下造成重傷害結果，此際被告與蘇煒強等人既尚未
    順利將王佐維制伏，自不構成私行拘禁致重傷害罪等語，並
    無可採。被告否認私行拘禁致重傷害犯行而提起上訴，雖無
    理由，但原判決既有上開違誤，仍屬無可維持，應由本院予
    以撤銷改判。
三、爰以行為人之責任為基礎，審酌被告因急需金錢花用，黃嵩
    程承諾事成後給付報酬而參與本案之犯罪動機，此據其供述
    在卷（見107年度偵緝字第1249號卷第197頁背面）；與其他
    共犯挾人數眾多之勢，於巷弄中追打王佐維，造成王佐維喪
    失右眼視能，復將之拘禁長達數小時之久，對王佐維身體機
    能、身心狀態均造成重大破壞與影響，犯罪情節嚴重；迄今
    未與王佐維達成和解並賠償損害之犯後態度；自陳高中肄業
    、從事鐵工、未婚之教育及家庭生活情況，暨本案之分工情
    形等一切情狀，量處如主文第2項所示之刑。　　
伍、不另為無罪諭知部分：
一、公訴意旨另以：被告與黃嵩程等人共同基於強制、恐嚇之犯
    意聯絡，於102年11月14日上午，在臺中市西區五權七街63
    巷巷內，由姓名年籍不詳男子持空氣槍（即BB槍）抵住王佐
    維女友陳鈺婷頭部，對之恫稱：不得聲張報警等語，致使陳
    鈺婷聽聞後心生畏懼，致生危害其身體安全；又於同日將王
    佐維拘禁在嘉義某汽車旅館期間，由黃嵩程指示姓名年籍不
    詳男子以大陸地區門號電話於同日上午8時57分許，撥打陳
    鈺婷所持用之門號0000000000號行動電話並對之恫稱：不能
    報案，只是要錢而已，準備好新臺幣500萬，並告知其某一
    大陸地區帳戶帳號，要求其匯款等語，講完後即結束通話，
    復該名男子於同日，陸續多次撥打電話予陳鈺婷，在電話中
    告知先前帳號有錯，須更改匯款之帳戶，並要求陳鈺婷須於
    當日12時以前將等值新臺幣500萬元之人民幣匯入，否則會
    凌虐王佐維，期間還刻意讓陳鈺婷聽到王佐維之慘叫聲，惟
    陳鈺婷因現金不足，亦不懂如何匯兌人民幣至大陸地區，迫
    於無奈請友人幫忙，於同日晚上9時許，以網路轉帳之方式
    ，將人民幣11萬元匯至由黃嵩程等人指定之北京農業工体路
    支行帳號0000000000000000000號帳戶內。因認被告此部分
    另涉犯刑法第305條恐嚇危害安全罪、第304條之強制罪等語
    。
二、按犯罪事實應依證據認定之，無證據不得認定犯罪事實；不
    能證明被告犯罪者，應諭知無罪之判決，刑事訴訟法第154
    條第2項、第301條第1項分別定有明文。又認定犯罪事實所
    憑之證據，雖不以直接證據為限，間接證據亦包括在內；然
    而無論直接或間接證據，其為訴訟上之證明，須於通常一般
    之人均不致有所懷疑，而得確信其為真實之程度者，始得據
    為有罪之認定，倘其證明尚未達到此一程度，而有合理之懷
    疑存在時，自應為被告無罪之判決。　　
三、經查：
  ㈠訊據被告否認有對陳鈺婷為恐嚇危害安全犯行，雖證人陳鈺
    婷於偵訊時具結證稱：「（問：王佐維遭人妨害自由的現場
    ，是否有人以槍抵住你的頭要你不要報警？）有，該名男子
    以槍指著我要我趴在地上，不要再嘶吼，該名男子雖然沒有
    戴頭套，但我已經認不出他了等語（見107年度偵緝字第124
    9號卷第223頁）。然觀諸卷附之路口監視器錄影畫面翻拍照
    片（見102年度他字第7041卷第88至第118頁，原審卷①第321
    至第381頁），僅見被告與蘇煒強、阿安、小胖等人自車牌
    號碼0000-00號自用小客車下車，欲強押王佐維上車，王佐
    維見狀隨即逃跑，被告與蘇煒強等人隨即在後追捕，徒留陳
    鈺婷在後追趕尖聲呼救，嗣於王佐維遭押走後，陳鈺婷即撥
    打電話求救，並未見陳鈺婷有遭人持槍抵住頭部趴在地上之
    畫面。則陳鈺婷當時是否曾遭人持槍抵住頭部並喝令其趴在
    地上一事，尚非無疑。再者，被告與黃嵩程、蘇煒強等人係
    共謀強押王佐維以索討債務，本與陳鈺婷無關，對於陳鈺婷
    與王佐維同行而出現在案發地點，事前應無預見，則該名姓
    名年籍不詳男子突見陳鈺婷放聲尖叫，而持槍恫嚇，應係其
    個人臨時起意為之，非在原本犯罪計畫之內，自不得令被告
    共同負責。
  ㈡又陳鈺婷因受脅迫而匯交人民幣11萬元一情，固據其證述在
    卷，並有網路轉帳紀錄之翻拍照片為憑。然臺灣臺中地方檢
    察署104年度偵緝字第1468號、104年度偵字第29846號蘇煒
    強、周則澧共犯本案之起訴書中，檢察官認定「此時黃嵩程
    知悉王佐維因從事詐欺獲利豐沃，竟單獨另起勒贖之犯意，
    打電話與陳鈺婷，要求交付新臺幣500萬元等值之人民幣，
    並表示需收到全部款項後，才會釋放王佐維，然陳鈺婷僅於
    同日21時許，匯款人民幣11萬元至黃嵩程指定之帳戶」等語
    ，有該起訴書在卷可稽（見105年度訴字第400號卷①第2頁背
    面），亦即認定黃嵩程因見王佐維從事詐欺不法行為獲利甚
    鉅，乃另行起意，單獨脅迫陳鈺婷匯款，與被告或蘇煒強等
    人無關。再者，黃嵩程既是見王佐維因從事不法詐騙而獲利
    甚鉅，乃起意向陳鈺婷勒贖，與本案原本犯案動機之債務糾
    紛已無關聯，加以黃嵩程隱身幕後操控本案，並未與被告等
    人共同在場實施妨害自由犯行，則其在他處以電話指示姓名
    年籍不詳之人向陳鈺婷索討金錢，被告事前是否得知悉？又
    是否在原本犯意聯絡範圍內？均有疑義。
  ㈢此外，復查無其他積極證據足認被告有起訴書所指上開恐嚇
    、強制犯行，而應為無罪之諭知，惟因此部分若成立犯罪，
    與前揭有罪之私行拘禁致重傷犯行有裁判一罪關係，爰不另
    為無罪之諭知。
據上論斷，應依刑事訴訟法第369條第1項前段、第364條、第299
條第1項前段，判決如主文。
本案經檢察官林依成提起公訴，檢察官施清火到庭執行職務。
中　　華　　民　　國　　110 　年　　12　　月　　8 　　日
        　　刑事第六庭    審判長法　官  唐  光  義
　　　　　　　　　　　　　　    法　官  許  冰  芬
 　　　　　　　　　　　 　　　  法　官  鍾  貴  堯     
                     
以上正本證明與原本無異。     
如不服本判決應於收受送達後20日內向本院提出上訴書狀，其未
敘述上訴理由者，並得於提起上訴後20日內向本院補提理由書（
均須按他造當事人之人數附繕本）「切勿逕送上級法院」。因疫
情而遲誤不變期間，得向法院聲請回復原狀。

                                書記官  何  佳  錡

中　　華　　民　　國　　110 　年　　12　　月　　8 　　日